【裁判字號】    97,易,3691
【裁判日期】    980318
【裁判案由】    詐欺
【裁判全文】
臺灣板橋地方法院刑事判決              97年度易字第3691號
公  訴  人  臺灣板橋地方法院檢察署檢察官
被      告  甲○○
上列被告因詐欺案件，經檢察官提起公訴（97年度偵字第24850
、27926 號），本院判決如下：
    主  文
甲○○幫助意圖為自己不法之所有，以詐術使人將本人之物交付
，累犯，處拘役伍拾日，如易科罰金，以新臺幣壹仟元折算壹日
；又幫助意圖為自己不法之所有，以詐術使人將本人之物交付，
累犯，處拘役陸拾日，如易科罰金，以新臺幣壹仟元折算壹日。
應執行拘役壹佰日，如易科罰金，以新臺幣壹仟元折算壹日。
    事  實
一、甲○○前因違反毒品危害防制條例案件，經本院以九十三年
    度訴字第二一二一號刑事判決判處有期徒刑十月，於民國九
    十四年二月三日判決確定，嗣於九十五年十月十六日縮刑期
    滿執行完畢（致使本件構成累犯）。詎其猶不知悔改，雖可
    預見任意提供自己在金融機構之帳戶供他人使用，將幫助他
    人取得詐欺犯罪所得財物以遂行詐欺犯罪之情形下，竟不違
    背其本意，先後基於幫助他人詐欺取財之不確定故意，分別
    為以下行為：
（一）於九十七年七月中旬某時許，在不詳地點，將其向合作金
      庫商業銀行三峽分行申請之帳號00000000000
      00號帳戶（下稱合作金庫帳戶）之存摺、金融卡及密碼
      ，交予綽號「阿詠」之成年男性友人，嗣某詐騙集團成年
      成員取得上開帳戶資料後，即基於意圖為自己不法所有之
      犯意，於九十七年七月二十九日下午六時許撥打丙○○之
      電話，佯稱其於電視購物時誤填為分期付款，須依其指示
      操作自動櫃員機取消，致丙○○陷於錯誤，遂依對方指示
      於同日晚間十時八分許至臺北縣板橋市○○路○段四二二
      號中華郵政股份有限公司（下稱中華郵政），操作設在該
      處之自動櫃員機，陸續共轉帳新臺幣（下同）六千五百四
      十三元入上開甲○○之合作金庫帳戶，並隨即遭該詐騙集
      團成員領取。
（二）於九十七年八月初某時許，在不詳地點，將其女廖秋涵設
      於中華郵政三峽郵局帳號00000000000000
      號帳戶（下稱郵局帳戶）之存摺、金融卡及密碼，交予真
      實姓名不詳之成年人，嗣某詐騙集團成年成員取得上開帳
      戶資料後，即基於意圖為自己不法所有之犯意，於九十七
      年八月十二日晚上十時十三分許撥打乙○○之電話，佯稱
      其電視購物送貨錯誤，須至自動櫃員機操作以確認款項是
      否轉入云云，致乙○○陷於錯誤，旋於同日晚間十時五十
      四分許，至臺中市○○區○○路二○一號便利商店，操作
      裝設在該處之自動櫃員機，而誤為轉帳一萬三千九百八十
      五元入廖秋涵前揭郵局帳戶，並隨即遭該詐騙集團成員領
      取。嗣因丙○○、乙○○事後發覺有異，經報警處理而循
      線偵悉上情。
二、案經丙○○、乙○○訴由臺北縣政府警察局三峽分局報告臺
    灣板橋地方法院檢察署檢察官偵查起訴。
    理  由
一、本件認定事實所引用之卷證資料，並無證據證明係公務員違
    背法定程序所取得，且檢察官、被告於本院準備程序及審判
    期日時均表示同意作為證據而不予爭執，且迄至言詞辯論終
    結前亦未再聲明異議，依刑事訴訟法第一百五十九條之五第
    一項之規定，本件認定事實所引用之證據，均有證據能力。
二、訊據被告甲○○固坦承將其申辦之合作金庫帳戶交予友人「
    阿詠」使用及為其女廖秋涵保管前揭郵局帳戶等情不諱，惟
    矢口否認有何幫助詐欺犯行，辯稱：因友人「阿詠」向其借
    用帳戶欲領取匯款，其不疑有他便將其上開合作金庫帳戶存
    摺、金融卡、密碼借予「阿詠」，其並無幫助他人詐欺取財
    之犯意；另廖秋涵郵局帳戶之存摺、金融卡均由其帶在身上
    保管，並將密碼抄寫在紙上與金融卡同置於護套內，嗣九十
    七年八月經警通知，其始發現該帳戶存摺、金融卡遺失，並
    未交予他人使用云云。惟查：
（一）本件合作金庫帳戶係被告申請開立，廖秋涵郵局帳戶由被
      告保管，而告訴人丙○○、乙○○分別於前揭時接獲詐騙
      電話，依指示以自動櫃員機轉帳方式，將款項匯入被告合
      作金庫帳戶及廖秋涵郵局帳戶等節，均為被告是認，並據
      告訴人二人於警詢中指訴歷歷，復有上開合作金庫、郵局
      帳戶開戶資料、交易往來明細各一份、自動櫃員機交易明
      細表二紙（見九十七年度偵字第二四八五○號偵查卷第九
      頁、第十三頁、第二十四頁至第二十八頁、九十七年度偵
      字第二七九二六號偵查卷十頁至第十三頁、第二十六頁）
      在卷可稽。告訴人二人將前開款項分別存入上開合作金庫
      、郵局帳戶後，該等款項同日旋即遭人提領，足認上開二
      帳戶確實為詐騙集團成員利用作為實施詐欺取財犯罪之用
      。
（二）被告於九十七年七月中旬將其合作金庫帳戶存摺、金融卡
      、密碼交予友人「阿詠」後，即無法聯絡「阿詠」，然並
      未向銀行掛失等情，為被告於警、偵訊及本院審理中供承
      在卷。經查，金融帳戶之申請開設並無特殊限制，一般人
      均可在多數金融機構開設數個金融帳戶使用，本無必要向
      他人借用帳戶存提款項，且金融存款帳戶事關個人財產權
      益之保障，其專有性甚高，一般人均有妥為保管及防止他
      人任意使用之認識，縱在特殊情況下偶有將存摺、金融卡
      等交付他人之需，亦必深入了解其用途後再行提供使用，
      被告僅以友人「阿詠」稱需用帳戶以供匯、提款項，即出
      借上開帳戶，已屬有疑。又縱如被告所述，亦無將帳戶存
      摺、金融卡、密碼一併出借之必要。況利用他人帳戶從事
      詐欺取財之方式，早為傳播媒體廣為報導，被告於本院審
      理時自承：有聽過有人因交付帳戶給詐欺集團而遭判刑之
      事等語，應可預見將存摺、金融卡及密碼交付他人，有幫
      助他人為詐欺取財犯行之可能，然被告於交付帳戶後，既
      已無法聯絡「阿詠」，卻仍未為任何掛失手續，容認他人
      任意使用其所交付之上開帳戶於不顧，足見其此部分交付
      合作金庫帳戶予他人之行為乃基於幫助詐欺之未必故意甚
      明。
（三）被告所保管之廖秋涵郵局帳戶係於九十七年五月十二日申
      請開立，於九十七年六月一日共提款五千元，致帳戶餘額
      僅剩四十元，迨九十七年八月十二日以無摺存款方式存入
      三千元後，隨即領出三千元，其後同日即出現密集跨行轉
      入、提款（含本件告訴人乙○○匯款旋遭提領）之情形，
      ，有上開郵局帳戶交易明細附卷為佐。又無論欲存款或領
      款，存摺、金融卡均互有替代性，實無須經常性同時攜帶
      二者，是被告辯稱：本來要去存錢，但巧遇債主向其討債
      ，便把要存的錢拿來還債，之後存摺、金融卡就一直帶在
      身上沒有拿出來云云，即屬有疑。此外，現金晶片金融卡
      之密碼至少有六位數以上，排列組合甚多，而使用人以晶
      片金融卡操作自動櫃員機，若連續三次輸入密碼錯誤，即
      會遭鎖卡無法使用，因此單純持有金融卡而不知密碼之人
      欲隨機輸入正確密碼提領款項之機率微乎其微。被告固辯
      稱將密碼寫於紙上與金融卡置於一處云云，惟被告於歷次
      偵、審程序均明確供稱上開郵局帳戶金融卡密碼即其女廖
      秋涵之生日，自無遺忘之可能。另實行詐騙之人亦無可能
      使用他人遺失之金融卡，以免詐得款項因他人掛失帳戶，
      而無法順利領出。是被告前揭辯詞，顯屬事後卸責之詞，
      委無足取。綜上各情，本件廖秋涵之郵局帳戶存摺、金融
      卡、密碼應係被告提供予他人使用已堪認定。
（四）被告可預見將上開二帳戶之存摺、金融卡及密碼交付他人
      ，有幫助他人為詐欺取財犯行之可能，仍貿然為之，主觀
      上有縱使他人使用該帳戶實行詐欺取財犯罪亦不違背其本
      意之不確定幫助故意，至為灼然。從而，本案事證已臻明
      確，被告犯行洵堪認定，自應依法論科。
三、按幫助犯之成立，主觀上行為人須有幫助故意，客觀上須有
    幫助行為，亦即須對於犯罪與正犯有共同之認識，而以幫助
    之意思，對於正犯資以助力，而未參與實施犯罪之行為者而
    言（參照最高法院七十五年度台上字第一五○九號、八十八
    年度台上字第一二七○號刑事判決意旨）。被告將前開二帳
    戶之存摺、金融卡及密碼交付予他人供作對告訴人實行詐欺
    取財犯罪之工具，顯係基於幫助他人實行詐欺取財犯行之故
    意，且所為顯係詐欺取財罪名之構成要件以外之行為，是核
    被告所為均係犯刑法第三十條第一項前段、第三百三十九條
    第一項之幫助詐欺罪。被告乃基於幫助之犯意參與本案犯行
    ，所為復非屬詐欺取財之構成要件行為，為幫助犯，爰依刑
    法第三十條第二項之規定，均按正犯之刑減輕之。被告所犯
    上開二罪，犯意各別，時間有所區隔，行為互殊，應予分論
    併罰。又被告有如事實欄所載刑事科刑及執行情形，有臺灣
    高等法院被告前案紀錄表一份在卷可稽，其受有期徒刑執行
    完畢後五年內故意再犯本件有期徒刑以上之二罪，皆為累犯
    ，均應依刑法第四十七條第一項之規定加重其刑，並先加後
    減之。本院審酌被告素行非佳，將本身帳戶供他人詐欺取財
    ，不僅助長詐騙財產犯罪之風氣，更使執法人員難以追查該
    詐騙集團成員之真實身分，增加被害人尋求救濟之困難，並
    擾亂金融交易往來秩序，危害社會正常交易安全，犯罪所生
    危害非輕，兼衡告訴人損失之金額、被告犯罪之動機、目的
    、手段、智識程度及犯罪後否認犯行之態度等一切情狀，分
    別量處如主文所示之刑，並定其應執行刑，暨諭知易科罰金
    之折算標準，以資懲儆。
據上論斷，依刑事訴訟法第二百九十九條第一項前段，刑法第三
十條、第三百三十九條第一項、第四十七條第一項、第四十一條
第一項前段、第五十一條第六款，刑法施行法第一條之一第一項
、第二項前段，判決如主文。
本案經檢察官謝岳龍到庭執行職務。
中    華    民    國    98    年    3     月    18    日
                刑事第十一庭  審判長法  官  陳  鴻  清
                                    法  官  朱  嘉  川
                                    法  官  劉  安  榕
以上正本證明與原本無異。
如不服本判決，應於判決送達後10日內敘明上訴理由，向本院提
出上訴書狀（應附繕本），上訴於臺灣高等法院；未敘述上訴理
由者，應於上訴期間屆滿後20日內向本院補提理由書（均須按他
造當事人之人數附繕本），切勿逕送上級法院。
                                    書記官  陳  盈  真
中    華    民    國    98    年    3     月    23    日
附錄本案論罪科刑法條全文：
中華民國刑法第339條
意圖為自己或第三人不法之所有，以詐術使人將本人或第三人之
物交付者，處5 年以下有期徒刑、拘役或科或併科1 千元以下罰
金。
以前項方法得財產上不法之利益或使第三人得之者，亦同。
前二項之未遂犯罰之。


司法院資訊處製作；財團法人民間司法改革基金會備份。
